【裁判字號】    88,訴,439
【裁判日期】    890530
【裁判案由】    違反山坡地保育利用條例
【裁判全文】
臺灣士林地方法院刑事判決                          八十八年度訴字第四三九號
    公  訴  人  臺灣士林地方法院檢察署檢察官
    被      告  己○○
右列被告因違反山坡地保育利用條例案件，經檢察官提起公訴（八十八年度偵字第五
一八一號），本院判決如左：
    主  文
己○○共同違反在公有山坡地內，不得擅自占用之規定，處有期徒刑陸月，緩刑貳年
。
    事  實
一、己○○從事土木包工工作，於民國八十八年二月間，因受甲○○（未經起訴）之
    委託而與之基於犯意之聯絡及行為之分擔，由甲○○支付如附表所示面額新台幣
    三萬元之支票一紙為代價，己○○則在臺北市○○區○○段四小段第五四、五五
    號之國有山坡地內如附件（臺北市士林區地政事務所土地複丈成果圖）Ａ、Ｂ所
    示之範圍內鋪設水泥地面及搭建木屋一棟而擅自占用該公有山坡地。嗣甲○○因
    獲悉臺北市政府建設局（以下簡稱建設局）前往查勘，即商由己○○於該木屋外
    圈圍上塑膠網，並向其長期收容流浪狗之姊乙○○借用狗隻運往該木屋飼養，以
    圖掩飾，嗣經建設局舉發後，為警循線查獲到案，上開工作物並於八十八年十一
    月二十五日經建設局強制拆除完畢。
二、案經臺北市政府警察局北投分局報請臺灣士林地方法院檢察署檢察官偵查起訴。
    理  由
一、右揭以三萬元之代價受僱搭蓋木屋之事實，業據被告己○○於本院審理中坦承不
    諱。經本院會同建設局及地政人員履勘現場並測量結果，該木屋確係座落於臺北
    市○○區○○段四小段第五四、五五號之國有地內，該處並經臺北市政府公告自
    七十九年三月一日起適用山坡地保育利用條例之山坡地範圍內，分別有土地登記
    謄本、臺北市士林地政事務所複丈成果圖、臺北市政府八十八年六月三十日府建
    五字第8804306300號函附卷可稽。證人甲○○雖表示對該木屋之事均不知情，否
    認僱用被告搭建上開木屋或曾交付任何支票予被告之事，然經證人庚○○證述：
    如附表所示之支票係其經由丙○○轉借予甲○○，其不認識被告等語（詳本院八
    十八年十一月二十九日訊問筆錄），並有陽信商業銀行八十八年十一月四日（八
    八）陽信銀字第一七五五號函在卷可參，故被告所述自甲○○處收取該支票作為
    工資一節，非無可採。而豢養於該木屋中之狗隻，係由甲○○於八十八年三月七
    日向乙○○表示可提供場所代為飼養以攤平舊債，並與被告一同搬運至山上木屋
    等情，亦經證人乙○○於本院調查中證述明確（詳本院八十八年十月二十六日訊
    問筆錄），其與甲○○間有親誼關係，與被告則素不相識，非經甲○○商借，何
    有可能將流浪狗運至該木屋飼養之可能。又經證人丁○○於會同本院履勘時指出
    ：查勘當時，自山下鋪有活動式磚塊通道至該木屋等情（詳本院履勘筆錄），另
    證人即上開木屋旁同地段第五九地號所有權人戊○○之子李秋風於本院調查中亦
    結證：其之前有發現甲○○於其母所有之土地上鋪設磚塊為道路以通往該木屋，
    其向甲○○表示不願出借土地，甲○○始將磚塊拆離等語（詳本院八十九年五月
    十六日訊問筆錄），足見甲○○確有參與其事。此外復有被告於八十八年七月十
    九日所寫之陳情書、於八十八年九月二十八日所寫之切結書等影本各一份存卷可
    參，足徵被告自白內容與事實相符，本件事證已臻明確，被告犯行洵堪認定，應
    依法論科。
二、核被告所為，係違反山坡地保育利用條例第十條在公有山坡地內，不得擅自占用
    之規定，應依同條例第三十四條第一項論處。查山坡地保育利用條例第十條、第
    三十四條業於八十七年一月七日經總統修正公布，於八十七年一月九日生效，被
    告於八十八年二月間為上開犯行，自應適用修正後之法律論處。被告與證人甲○○間有犯意之聯絡，行為之分擔，均為共同正犯，應就各共犯之所為負全部責任
    。爰審酌被告犯罪之動機、手段，及其品性、生活狀況、智識程度、犯罪所生之
    損害，及犯罪後尚能坦承不諱，態度尚佳等一切情狀，量處如主文所示之刑。末
    查被告前未曾受任何有期徒刑以上刑之宣告，此有臺灣高等法院被告全國前案紀
    錄表一份存卷可考，被告係受僱施工，因一時失慮致犯本罪，犯後已坦承犯行，
    尚知悔悟，其經此偵、審之教訓，自當知所惕勉而無再犯之虞，本院綜核各情，
    認上開對被告所宣告之刑以暫不執行為適當，故併予宣告緩刑二年，以啟自新。
三、上開水泥地面及木屋等，均於八十八年十一月二十五日經建設局強制拆除完畢，
    有建設局八十八年十二月二十二日北市建四字第八八二七七五三九號函及所附照
    片二幀可憑，並經本院履勘屬實，故不另為沒收之諭知。
四、共犯甲○○部分，宜由檢察官另行偵辦，附此敘明。
據上論斷，應依刑事訴訟法第二百九十九條第一項前段，山坡地保育利用條例第三十
四條第一項，刑法第十一條前段、第二十八條、第七十四條第一款，判決如主文。
本案經檢察官徐文豪到庭執行職務。
中     華     民     國     八 十 九     年     五     月     三 十     日
                                  臺灣士林地方法院刑事第一庭
                                      法  官  彭  幸  鳴
右正本證明與原本無異。
如不服本判決，應於判決送達後十日內，向本院提出上訴狀。
                                      書記官  郭  玲  華
中     華     民     國     八 十 九     年     五     月     三 十     日
附錄本案論罪科刑法條：
山坡地保育利用條例第十條
在公有或他人山坡地內，不得擅自墾殖、占用或從事前條第一款至第九款之開發、經
營或使用。
山坡地保育利用條例第三十四條
違反第十條規定者，處六月以上五年以下有期徒刑，得併科新台幣六十萬元以下罰金
。
前項情形致釀成災害者，加重其刑至二分之一；因而致人於死者，處五年以上十二年
以下有期徒刑，得併科新台幣一百萬元以下罰金；致重傷者，處三年以上十年以下有
期徒刑，得併科新台幣八十萬元以下罰金。
因過失犯第一項之罪致釀成災害者，處一年以下有期徒刑，得併科新台幣六十萬元以
下罰金。
第一項未遂犯罰之。
犯本條之罪者，其墾殖物、工作物、施工材料及所使用之機具沒收之。


司法院資訊處製作；財團法人民間司法改革基金會備份。
